臺灣板橋地方法院交通事件裁定　　　 100年度交聲字第2046號
原處分機關　交通部公路總局臺北區監理所
異　議　人
即受處分人　楊賴嬌娣
上列受處分人因違反道路交通管理處罰條例案件，對交通部公路
總局臺北區監理所所為如附表二編號1 至編號3 之處分聲明異議
，本院裁定如下：
    主  文
異議駁回。
    理  由
一、原處分意旨略以：緣車牌號碼R2-9533 號自用一般小客車於
    民國99年6 月9 日、99年7 月7 日、100 年3 月4 日分別為
    臺北市政府警察局內湖分局文德派出所、士林分局逕行舉發
    如附表一所示之舉發違反道路交通管理事件通知單（下稱舉
    發通知單）；因異議人不服舉發事實，遂向原處分機關提出
    申訴，嗣原處分機關經調查仍認異議人違規事實明確，於
    100 年4 月27日製開如附表二所示之違反道路交通管理事件
    裁決書（下稱裁決書）等語。
二、聲明異議意旨略以：本件異議人即車主楊賴嬌娣為殘障人士
    ，本輛車輛使用者為女兒友人，有時會接送車主看醫生，又
    本輛車從來未曾要出售，故也不會要賣；而車輛有時會停於
    內湖是因不用停車費；又如果知道貼售字會罰，也不可能連
    貼兩次。再於100 年2 月26日被開使用註銷牌照之紅單部分
    ，伊女兒表示當時並無行駛，爰依法聲明異議，請求撤銷原
    處分云云。
三、按受處分人不服第八條主管機關所為之處罰，得於接到裁決
    書之翌日起二十日內，並得依法扣除在途期間，向管轄地方
    法院聲明異議，道路交通管理處罰條例第87條第1 項及道路
    交通事件處理辦法第11條分定有明文。而道路交通異議案件
    ，當事人非居住於處罰機關所在之鄉、鎮、市（包括縣轄市
    、省轄市及院轄市）者，但居住於受理聲明異議案件法院之
    管轄區域者，依本標準第二條第一款中之地方法院在途期間
    欄所載日數扣除在途期間，法院訴訟當事人在途期間標準第
    4 條第1 款第2 目亦規定甚明。此為交通異議事件之程序規
    定，為聲明異議之合法要件，受處分人之聲明異議自須合於
    此項程序規定，法院始得受理為實體之審查。又交通法庭認
    聲明異議不合法律上之程式，且無從補正者，應以裁定駁回
    之，道路交通事件處理辦法第17條亦有規定。
四、次按處理違反道路交通管理事件，有關文書送達之程序，依
    行政程序法之規定，違反道路交通管理事件統一裁罰基準及
    處理細則第5 條定有明文。又送達，於應受送達人之住居所
    、事務所或營業所為之；於應送達處所不獲會晤應受送達人
    時，得將文書付與有辨別事理能力之同居人、受僱人或應送
    達處所之接收郵件人員；應受送達人或其同居人、受僱人、
    接收郵件人員無正當理由拒絕收領文書時，得將文書留置於
    應送達處所，以為送達；送達，不能依前二條規定為之者，
    得將文書寄存送達地之地方自治或警察機關，並作送達通知
    書兩份，一份黏貼於應受送達人住居所、事務所、營業所或
    其就業處所門首，另一份交由鄰居轉交或置於該送達處所信
    箱或其他適當位置，以為送達。前項情形，由郵政機關為送
    達者，得將文書寄存於送達地之郵政機關。行政程序法第72
    條第1 項前段、第73條第1 項、第3 項、第74條第1 項、第
    2 項分別有所規定。再「汽車所有人名稱、住所等如有變更
    ，應向公路監理機關辦理登記」，道路交通安全規則第23條
    第1 項後段亦有明文；又「車主、駕駛人依規定向公路監理
    機關申領之車輛牌照、駕駛執照，係以戶籍住所為登記地址
    ；基於社會現況及便民原則，並因應車主、駕駛人需要及行
    政程序法第72條合法送達處所規定，於公路監理電腦系統車
    籍及駕籍檔中增列住居所或就業處所地址（即通信地址），
    以利公路監理機關及相關機關各項便民服務通知事項、公路
    法、道路交通管理處罰條例及強制汽車責任保險法等法令規
    定之行政文書寄達，特訂定本注意事項」，公路監理電腦系
    統車輛車籍及駕駛人駕籍增設住居所或就業處所地址作業注
    意事項第1 條復有明確規定。
五、末按法院受理有關交通事件，準用刑事訴訟法之規定；刑事
    訴訟法規定之期間，其計算依民法規定，道路交通管理處罰
    條例第89條前段、刑事訴訟法第65條亦有明文。而一定期間
    內應為意思表示者，其期間之末日為星期日、紀念日或其他
    休息日時，依民法第122 條規定，既應以其休息日之次日代
    之，則關於道路交通案件計算法定期間時，如果期間之末日
    為上述之休息日，即應不予算入，但休息日在期間中而非期
    間之末日者，自不得予以扣除（最高法院30年抗字第287 號
    判例意旨參考）。
六、經查：
  (一)本件異議人所有之車牌號碼R2-9533 號自用一般小客車，因
    「汽車所有人在道路上停放三輛以下待售或承修車輛（停放
    待售車輛1 部）」及「使用註銷之牌照行駛」，經警逕行舉
    發，原處分機關於附表二所示之時間裁處異議人罰鍰新臺幣
    （下同）3,100 、3,100 、5,400 元等情，有附表一所示原
    舉發機關之舉發通知單、附表二所示原處分機關之裁決書各
    3 件等在卷可證，堪予採認。
  (二)復查異議人戶籍自94年9 月28日迄今，係設於「臺北縣三重
    市（現改制為新北市三重區○○○街53號」有卷附之個人基
    本資料查詢結果1 紙可證。而如附表一所示之原舉發機關之
    舉發通知單，均向異議人前開戶籍地送達，並為異議人簽收
    一節，有卷附中華郵政股份有限公司三重郵局100 年4 月20
    日重郵字第1000000878號函覆均已收迄，並附有簽收清單影
    本3 份在卷可稽，是異議人前前於100 年3 月18日所提申訴
    狀提及3 件舉發通知單皆未收到一節，即與事實有間；再者
    ，異議人前開申訴狀中曾陳報回函通信地址為新北市○○區
    ○○街59巷12號14樓，並表明由車主兒子楊東錕（楊東錕與
    車主楊賴嬌娣係母子關係，有個人戶籍資料《完整姓名》查
    詢結果附卷可稽）代收，故而原舉發機關臺北市政府警察局
    內湖分局、士林分局之查覆回函均寄至「新北市○○區○○
    街59巷12號14樓」由楊東錕代收；而原處分機關復依據原舉
    發機關函覆之旨，認異議人如附表所示之3 件違規事實明確
    ，於100 年4 月27日製開如附表二所示3 件裁決書，循異議
    人於前申訴書中所陳報之「新北市○○區○○街59巷12號14
    樓」之通信地址為之送達，已於100 年4 月29日由「宏福新
    莊社區管理委員會」所聘之受僱人吳瑞祥簽收，此有蓋有該
    社區管理委員會之收發章及吳瑞祥戳記之送達證書影本3紙
    附卷可稽，是依上開規定，前述3 件裁決書已於100 年4 月
    29日發生合法送達之效力，合先說明。
  (三)又原處分機關係位於新北市樹林區，異議人於94年起設址於
    新北市三重區，並不在原處分機關所在之鄉鎮市，但於受理
    聲明異議案件法院即本院之管轄區域內者，依前開規定，須
    扣除在途期間2 日，則其聲明異議期間應於裁決書送達日
    100 年4 月29日之翌（30）日起22日內即至100 年5 月21日
    ，然該末日為星期六係休息日，故屆滿日應為休息日之次日
    ，故本件異議人聲明異議期間之末日應延至100 年5 月23日
    。惟查異議人於收受前開裁決書後，始於100 年5 月23日至
    郵局郵寄聲明異議狀（狀載為申訴訴訟狀），該聲明異議狀
    遲至100 年5 月24日始郵寄到達本院，有蓋於申訴訴訟狀上
    之本院上開收狀日期之收狀戳及郵寄信封上郵戳各一枚在卷
    可憑，已逾前開聲明異議期間之末日。嗣因不符合道路交通
    事件處理辦法第12條規定「聲明異議，應提出於原處分機關
    為之」，乃由本院於100 年6 月2 日移交通部公路總局臺北
    區監理所，並請該監理所依相關規定辦理，再由監理所於10
    0 年6 月21日轉呈本院，有蓋有本院上開收狀日期之收狀戳
    之交通部公路總局臺北區監理所100 年6 月17日北監自字第
    100202 0960 號函一份為憑。是異議人本件之聲明異議顯已
    逾20日之合法聲明異議期間，該聲明異議自不合法律上之程
    式，且無從補正，揆諸前揭說明，異議人之聲明異議，於程
    序上已不合法，是其所提異議理由，本院自無從加以審究。
七、綜上所述，本件異議人於合法收受本件裁決書後，逾20日之
    聲明異議期間始為本件聲明異議，本件聲明異議不合法律上
    之程式，且無從補正，應予駁回。
據上論斷，應依道路交通管理處罰條例第87條第1 項、道路交通
事件處理辦法第17條前段，裁定如主文。
中    華    民    國   100    年    6     月    28    日
                      交通法庭  法  官  李釱任
以上正本證明與原本無異
如不服本裁定應於送達後5日內向本院提出抗告狀
                                書記官  張惠芳
中    華    民    國   100    年    6     月    28    日
附表一（舉發違反道路交通管理事件通知單）：
┌────┬───────┬───────┬───────┐
│編號    │      1       │      2       │      3       │
├────┼───────┼───────┼───────┤
│舉發單編│北市警交字第  │北市警交字第  │北市警交大字第│
│號      │AEY917806 號  │AEY918387 號  │AEZ158006 號  │
├────┼───────┼───────┼───────┤
│舉發單位│臺北市政府警察│臺北市政府警察│臺北市政府警察│
│        │局內湖分局文德│局內湖分局文德│局士林分局    │
│        │派出所        │派出所        │              │
├────┼───────┼───────┼───────┤
│舉發日期│99年6 月9 日  │99年7 月7 日  │100 年3 月4 日│
├────┼───────┼───────┼───────┤
│違規時間│99年6 月9 日10│99年7 月7 日11│100 年2 月26日│
│        │時19分        │時10分        │1 時18分      │
├────┼───────┼───────┼───────┤
│違規地點│臺北市○○路  │臺北市○○路3 │臺北市○○○路│
│        │220巷         │段與陽光街口（│4段與通河街口 │
│        │              │方濟中學旁）  │              │
├────┼───────┼───────┼───────┤
│違規事由│道路上停放待售│汽車所有在道路│使用註銷牌照行│
│        │車輛1 部      │上停放待售車輛│駛            │
│        │              │1 輛          │              │
├────┼───────┼───────┼───────┤
│違反道路│第57條第1 項  │第57條第1 項  │第12條第1 項第│
│交通管理│              │              │4 款          │
│處罰條例│              │              │              │
│法條    │              │              │              │
├────┼───────┼───────┼───────┤
│應到案處│交通部公路總局│交通部公路總局│交通部公路總局│
│所      │臺北區監理所  │臺北區監理所  │臺北區監理所  │
├────┼───────┼───────┼───────┤
│備註    │99年6 月15日寄│99年7 月12日寄│100 年3 月9 日│
│        │送；並於99年6 │送，未遇收件人│寄送；並於100 │
│        │月18日為異議人│寄存於三重介壽│年3 月15日為異│
│        │蓋章簽收      │路郵局招領；並│議人簽名簽收  │
│        │              │於99年7 月20日│              │
│        │              │至該郵局領訖  │              │
└────┴───────┴───────┴───────┘
附表二（交通部公路總局臺北區監理所之違反道路交通管理事件
裁決書）：
┌────┬───────┬───────┬───────┐
│編號    │      1       │      2       │      3       │
├────┼───────┼───────┼───────┤
│裁決書編│北監自裁字第裁│北監自裁字第裁│北監自裁字第裁│
│號      │40-AEY917806號│40-AEY918387號│40-AEZ158006號│
├────┼───────┼───────┼───────┤
│裁決日期│100 年4 月27日│100 年4 月27日│100 年4 月27日│
├────┼───────┼───────┼───────┤
│送達日期│100 年4 月29日│100 年4 月29日│100 年4 月29日│
├────┼───────┼───────┼───────┤
│違規時間│99年6 月9 日10│99年7 月7 日11│100 年2 月26日│
│        │時19分        │時10分        │1 時18分      │
├────┼───────┼───────┼───────┤
│違規地點│臺北市○○路  │臺北市○○路3 │臺北市○○○路│
│        │              │段與陽光街（方│4段與通河街口 │
│        │              │濟中學旁）    │              │
├────┼───────┼───────┼───────┤
│違規事由│汽車所有人在道│汽車所有人在道│使用註銷之牌照│
│        │路上停放三輛以│路上停放三輛以│行駛          │
│        │下待售或承修車│下待售或承修車│              │
│        │輛（道路上停放│輛（汽車所有在│              │
│        │待售車輛1 部）│道路上停放待售│              │
│        │              │車輛1 輛）    │              │
├────┼───────┼───────┼───────┤
│違反道路│第57條第1 項  │第57條第1 項  │第12條第1 項第│
│交通管理│              │              │4 款、第2 項  │
│處罰條例│              │              │              │
│法條    │              │              │              │
├────┼───────┼───────┼───────┤
│處罰主文│罰鍰新台幣仟│罰鍰新台幣仟│罰鍰新台幣伍仟│
│        │壹佰元        │壹佰元        │肆佰元，並依同│
│        │              │              │條第2 項牌照扣│
│        │              │              │繳            │
└────┴───────┴───────┴───────┘